臺灣士林地方法院刑事判決
110年度訴緝字第20號
公  訴  人  臺灣士林地方檢察署檢察官
被      告  許凱歆




指定辯護人  本院公設辯護人姜惠如
上列被告因違反毒品危害防制條例案件，經檢察官提起公訴（10
8年度偵字第1866號），本院判決如下：
    主  文
許凱歆共同販賣第二級毒品未遂，累犯，處有期徒刑壹年拾月。
扣案如附表編號一所示之物沒收銷燬；扣案如附表編號二、三所
示之物均沒收。
　　犯罪事實
一、許凱歆與高建順（所涉本案犯行，業經法院判處有期徒刑2
    年確定）均明知大麻係毒品危害防制條例第2條第2項第2款
    所規定之第二級毒品，依法不得販賣，竟共同基於販賣第二
    級毒品之犯意聯絡，由許凱歆於民國108年1月11日上午6時3
    2分許，在不詳地點，利用插用門號0000000000號之行動電
    話以網際網路連結至通訊軟體微信（下稱微信）之「麥當勞
    （24小時圖示）…」群組，以「瑋瑋」為暱稱張貼「要（花
    的圖示）請私密我喔。品質好，味道香，不買一定會後悔……
    」等文字，以向不特定第三人要約販賣第二級毒品大麻，並
    以上揭帳號作為與其聯絡買賣之工具。適新北市政府警察局
    新莊分局光華派出所警員於108年1月12日，得知上開資訊後
    ，察覺有異，以暱稱「裝睡的人叫不醒」之微信帳號與之聯
    繫，佯裝欲向其購買，後再由高建順以暱稱「WATER」微信
    帳號主動與警員所使用之暱稱「裝睡的人叫不醒」之微信帳
    號聯繫販賣大麻事宜，雙方遂約定於108年1月14日晚間10時
    後某時許，在國道一號重慶北路交流道附近之臺北市○○區○○
    ○路0段00號前碰面，以總價新臺幣（下同）1萬元價格，販
    賣第二級毒品大麻共10克予警員。待雙方談妥毒品交易事宜
    後，高建順遂於同日晚間10時40分許抵達上址，要求先收取
    款項遭警員拒絕後，示意所欲販賣第二級毒品大麻置於現場
    車輛駕駛座外之擋風玻璃與引擎蓋之角落，經警員確認許凱
    歆、高建順所欲販賣之物確實為大麻後，隨即表明身分，當
    場逮捕高建順而未遂，並扣得如附表編號一所示之大麻1包
    （淨重為9.73公克、驗餘淨重為9.69公克）及附表編號二所
    示之行動電話1具（插用門號0000000000號，且裝有透明殼
    ）。高建順遭逮捕後，即供出與其共同販賣大麻之許凱歆所
    在處所，經警前往許凱歆位於新北市○○區○○路0段000○0號60
    2號房（有間旅社），並經其同意搜索後，扣得如附表編號
    三所示之行動電話1具（插用門號0000000000號），而悉上
    情。
二、案經新北市政府警察局新莊分局報告臺灣士林地方檢察署（
    下稱士林地檢署）檢察官偵查起訴。
    理  由
壹、證據能力部分
一、本判決下列所引用被告以外之人於審判外之陳述，檢察官、
    被告許凱歆及辯護人於審理中均表示同意有證據能力（見本
    院110年度訴緝字第20號卷【下稱本院訴緝卷】第109至126
    頁），本院審酌上開供述證據作成時之情況，尚無違法不當
    及證明力明顯過低之瑕疵，且為證明本案犯罪事實所必要，
    揆諸上開規定，均有證據能力。
二、至於本判決下列所引用之非供述證據，並無證據證明係公務
    員違背法定程序所取得，亦無顯有不可信之情況，且經本院
    於審理期日提示予被告辨識而為合法調查，依刑事訴訟法第
    158條之4反面解釋，自均得作為本判決之證據。
貳、實體認定犯罪事實所憑之證據及理由
一、上揭犯罪事實，業據被告於警詢、偵查及本院準備程序、審
    理中均坦承不諱（見士林地檢署108年度偵字第1866號卷【
    下稱偵卷】第27至28頁、第145至148頁、本院訴緝卷第48頁
    、第109頁、第126至127頁），核與證人賴沛彤（見偵卷第3
    2至40頁，本院108年度訴字第163號卷【下稱本院訴字卷】
    二第233至238頁）、證人即查緝本案之新莊分局員警胡秩寰
    、李家宏（見偵卷第192至197頁，本院訴字卷二第238至254
    頁）之證述相符，並有新莊分局搜索扣押筆錄、扣押物品目
    錄表、扣押物品收據、自願受搜索同意書（見偵卷第45至63
    頁）、員警李家宏108年1月14日、同年2月14日職務報告（
    見偵卷第74至75頁、第200頁）、對話譯文、現場照片、微
    信對話紀錄翻拍照片、扣案大麻之照片（見偵卷第76至79頁
    、第84至99頁）、本院勘驗高建順所使用iPhone7行動電話
    （門號0000000000號）內微信訊息、對話畫面之勘驗筆錄暨
    擷圖（見本院訴字卷二第99至103頁）等證據在卷可稽。扣
    案如附表編號一之煙草1包（淨重9.73公克、驗餘淨重9.69
    公克，空包裝重2.65公克）經送鑑定後認含有第二級毒品大
    麻成分，亦有法務部調查局濫用藥物實驗室108年3月25日調
    科壹字第10823005410號鑑定書（見偵卷第210頁）附卷可佐
    。此外，復有扣案如附表編號一所示之大麻1包及附表編號
    二、三所示之行動電話可資佐證，足認被告之任意性自白與
    事實相符，堪以採信。又被告與高建順商議由被告在微信群
    組上張貼販賣大麻之訊息文字，高建順則與佯裝為買家之員
    警聯繫負責送大麻及收錢，販賣所獲款項預計被告分得2成
    、高建順分得8成之方式分配等情，業經被告於本院審理中
    供述甚明（見本院訴緝卷第128頁），足見被告與高建順確
    具有藉販賣大麻毒品而收取金錢獲利之意，其等均具有販賣
    毒品之營利意圖無誤。綜上，本案事證明確，被告犯行堪以
    認定，應予依法論科。
二、論罪科刑：
(一)論罪：
　1.新舊法比較：
　　按行為後法律有變更者，適用行為時之法律，但行為後之法
    律有利於行為人者，適用最有利於行為人之法律，刑法第2
    條第1項定有明文。查被告行為後，毒品危害防制條例第4條
    第2項已於109年1月15日修正公布，同年7月15日生效，修正
    前毒品危害防制條例第4條第2項規定為：「製造、運輸、販
    賣第二級毒品者，處無期徒刑或7年以上有期徒刑，得併科1
    ,000萬元以下罰金」，修正後則規定：「製造、運輸、販賣
    第二級毒品者，處無期徒刑或10年以上有期徒刑，得併科1,
    500萬元以下罰金」。又修正前毒品危害防制條例第17條第2
    項原規定：「犯第4條至第8條之罪於偵查及審判中均自白者
    ，減輕其刑」；修正後則規定：「犯第4條至第8條之罪於偵
    查及歷次審判中均自白者，減輕其刑」，改以尚須歷次審理
    中均自白者方有減輕其刑之適用，又未遂犯係得依既遂犯之
    刑減輕之，刑法第25第2項定有明文，又未遂犯係得依既遂
    犯之刑減輕之，刑法第25條第2項定有明文，經比較新舊法
    之結果，修正後之規定未較有利於行為人，爰依刑法第2條
    第1項前段規定，適用被告行為時即修正前毒品危害防制條
    例第4條第6項、第2項、第17條第2項之規定。
　2.按大麻為毒品危害防制條例第2條第2項第2款所規定之第二
    級毒品，不得非法持有、販賣。次按刑事偵查技術上所謂之
    「釣魚」，係指對於原已犯罪或具有犯罪故意之人，以設計
    引誘之方式，迎合其要求，使其暴露犯罪事證，再加以逮捕
    或偵辦者而言；則行為人如原即有販賣毒品營利之犯意，雖
    因經警設計誘捕，致實際上不能完成毒品交易，然因其原即
    具有販賣毒品之意思，客觀上又已著手於販賣行為，仍應論
    以販賣毒品未遂罪（最高法院102年度台上字第3427號判決
    意旨參照）。經查，被告係與高建順基於共同販賣毒品之犯
    意，由被告於微信群組內張貼販售大麻之訊息，嗣由高建順
    與佯裝買家之員警商議交易毒品之數量、價格，並攜帶大麻
    至現場欲收取價金，而已著手於販賣第二級毒品之行為，然
    因員警實施誘捕偵查之故，被告實際上不能真正完成買賣毒
    品之行為，故屬犯罪未遂階段。是核被告所為，係犯修正前
    毒品危害防制條例第4條第6項、第2項之販賣第二級毒品未
    遂罪。被告販賣第二級毒品大麻前持有第二級毒品大麻之低
    度行為，應為販賣之高度行為所吸收，不另論罪。被告與高
    建順間就上開犯行具有犯意聯絡及行為分擔，應論以共同正
    犯。
(二)被告應依刑法第47條第1項累犯之規定加重其刑：
　1.按裁判確定後犯數罪，受2以上徒刑之執行（非屬合併處罰
    範圍）者，其假釋有關期間如何計算，有兩種不同見解：其
    一為就各刑分別執行，分別假釋，另一則為依分別執行，合
    併計算之原則，合併計算假釋有關之期間。為貫徹監獄行刑
    理論及假釋制度之趣旨，並維護受刑人之利益，自以後者為
    可取，固為刑法第79條之1增訂之立法意旨。惟上開放寬假
    釋應具備「最低執行期間」條件之權宜規定，應與累犯之規
    定，分別觀察與適用。併執行之徒刑，本係得各別獨立執行
    之刑，對同法第47條累犯之規定，尚不得以前開規定另作例
    外之解釋，倘其中甲罪徒刑已執行期滿，縱因合併計算最低
    應執行期間而在乙罪徒刑執行中假釋者，於距甲罪徒刑期滿
    後之假釋期間再犯罪，即與累犯之構成要件相符，仍應以累
    犯論（最高法院103年度第1次刑事庭會議決議意旨參照）。
　2.查被告前⑴因施用毒品案件，經臺灣新北地方法院（下稱新
    北地院）以104年度簡字第118號判決判處有期徒刑6月確定
    ；⑵因施用毒品案件，經新北地院以105年度訴緝字第144號
    判決判處有期徒刑7月、5月確定；上開⑴、⑵案件，經新北地
    院以106年度聲字第306號裁定應執行有期徒刑1年3月（刑期
    起算日期：105年10月28日；指揮書執畢日期：107年1月27
    日，下稱甲應執行刑）；⑶又因偽造文書案件，經新北地院
    以106年度審簡字第64號判決判處有期徒刑4月確定（刑期起
    算日期：107年1月28日；指揮書執畢日期：107年5月27日）
    ；⑷另因竊盜案件，經新北地院以105年度簡字第5752號判決
    判處罰金新臺幣1萬元，嗣易服勞役執刑完畢（易服勞役執
    行期間：107年5月28日至107年6月6日）；⑸再因施用毒品案
    件，經臺灣桃園地方法院以106年度審訴字第727號判決判處
    有期徒刑7月、6月確定（有期徒刑7月部分，刑期起算日期
    ：107年6月7日；指揮書執畢日期：108年1月6日/有期徒刑6
    月部分，刑期起算日期108年1月7日；指揮書執畢日期：108
    年7月6日），經接續執行，於107年9月3日縮短刑期假釋出
    監並付保護管束，嗣該假釋業遭撤銷，尚需執行殘刑，此有
    臺灣高等法院被告前案紀錄表1份在卷可稽（見本院訴緝卷
    第139至157頁），足見被告係於甲應執行刑及前開⑶案件執
    行完畢後，於接續執行⑸案徒刑中獲准假釋後再犯本案。揆
    諸前揭說明，被告是於甲應執行刑及前開⑶案件之有期徒刑
    執行完畢後5年內，故意再犯本案有期徒刑以上之罪，依刑
    法第47條第1項仍構成累犯，又經審酌其此部分構成累犯之
    前案罪名及犯罪類型，雖非相同，但係與毒品相關之案件，
    且其於入監執行完畢及假釋出監不久後，即再犯本案等一切
    情狀後，顯見其對於刑罰之反應力顯然薄弱，適用上開累犯
    之規定加重，亦不致生其所受之刑罰超過其所應負擔罪責，
    導致其人身自由因此遭受過苛之侵害，而有不符憲法罪刑相
    當原則，進而牴觸憲法第23條比例原則之情形，符合累犯應
    加重其刑之立法意旨，爰參照司法院釋字第775號解釋之意
    旨，就其所犯上開之罪，應依刑法第47條第1項規定加重其
    刑。
(三)被告雖已著手販賣第二級毒品之行為，惟因係員警喬裝買主
    自始不具購毒真意，本案應屬未遂，其所生損害較既遂犯為
    輕，爰依刑法第25條第2項之規定，按既遂犯之刑減輕之。
(四)被告應依修正前毒品危害防制條例第17條第2項之規定減輕
    其刑：
　　修正前毒品危害防制條例第17條第2項規定「犯第4條至第8
    條之罪於偵查及審判中均自白者，減輕其刑」，係為鼓勵是
    類犯罪行為人自白、悔過，並期訴訟經濟、節約司法資源而
    設。須於偵查及審判中皆行自白，始有適用，此所謂之「自
    白」，乃對自己之犯罪事實全部或主要部分為肯定供述之意
    。又所謂自白，祇須於偵查及審判中均曾經自白即可，不以
    始終承認犯罪為必要；自白乃指對於該當於犯罪構成要件之
    具體社會事實，向職司偵查或審判之公務員為肯定供述之謂
    。至於所供述之具體社會事實，在法律上如何評價有所陳述
    或答辯，乃辯護權之行使，不影響自白之成立。再不論自白
    係出於自動或被動、簡單或詳細、一次或多次，及自白後有
    無翻異，苟於偵查及審判中均曾經自白，即應依法減輕其刑
    （最高法院104年度台上字第2094號、第1724號、第1063號
    等判決意旨參照）。查被告於警詢、偵訊中雖曾否認與高建
    順共同販賣大麻，但已坦承有幫忙高建順刊登上開欲販賣毒
    品之訊息，並稱是高建順要其幫忙賣等語（見偵卷第28頁）
    ，而未否認係大麻交易之事實，應認其於偵查中就與高建順
    共同販賣第二級毒品之事實業已自白犯罪，復於本院審理中
    亦自白犯罪，應適用修正前毒品危害防制條例第17條第2項
    規定予以減刑。
(五)本案不符合毒品危害防制條例第17條第1項之減刑事由：
　　按毒品危害防制條例第17條第1項所稱供出毒品來源，因而
    查獲其他正犯或共犯者，被告之供出毒品來源，與調查或偵
    查之公務員對之發動調查或偵查並進而查獲其他正犯或共犯
    者，須具有先後及相當之因果關係（最高法院97年度台上第
    1475號判決、99年度台上字第7729號判決意旨可資參照）。
    經查，本案係同案被告高建順為警查獲後，進而供出本案之
    共犯為被告，員警因而至被告之上揭住處內查獲被告，業經
    本院認定如前。雖被告供稱本案販賣毒品之共犯或毒品來源
    為高建順，但斯時員警早已當場查獲高建順販賣第二級毒品
    大麻而未遂，高建順之查獲非因被告之供述所致，故不符合
    先後及相當之因果關係，自無毒品危害防制條例第17條第1
    項減刑之適用。
(六)被告同時有加重（累犯）及減輕（未遂、偵審自白）之事由
    ，應依刑法第70條、第71條第1項規定，予以先加重（販賣
    第二級毒品法定刑無期徒刑部分不得加重）而後遞減其刑。
(七)量刑：
　　爰以行為人之責任為基礎，審酌被告明知大麻為第二級毒品
    ，卻為圖私利而於網路販售，助長毒品流通，戕害國民身心
    健康及危害社會治安，所為應予非難；參以被告犯後於偵審
    階段均坦承犯行，可認其犯後態度尚佳，且較同案被告高建
    順迄至第二審方坦承犯行之犯後態度為佳；復參諸被告與高
    建順之分工方式，係由被告上網刊登欲販售毒品之訊息，再
    由高建順到場與買家交易毒品，又以高建順可從中分得八成
    之利潤，難認被告係基於主導或主謀之地位，而應論以較高
    建順為重之刑；又衡諸被告之犯罪動機、目的、手段、販賣
    之大麻數量及價值；兼衡被告於本院審理中自陳：國中畢業
    之教育、智識程度、離婚、育有一名子女由父母照顧、入監
    前與家人同住、無業等語（見本院訴緝卷第129頁）之家庭
    經濟及生活狀況等一切情狀，量處如主文所示之刑，以示懲
    儆。
(八)本案不符合刑法第59條酌減其刑之規定：
    辯護人雖另以被告犯後均已坦承犯行，犯後態度良好，且犯
    後已有悔悟，被告家中另有年邁之父母及子女。又本案毒品
    之主謀為高建順而非被告，被告之犯罪動機僅係礙於情面方
    為高建順刊登廣告，且參與程度僅為上網刊登販賣毒品之訊
    息，縱使交易成功亦僅可獲得2成之利潤，獲利甚少等情以
    觀，尚有可憫之處，法重情輕，請求依刑法第59條減輕其刑
    等語。然按刑法第59條之酌量減輕其刑，必於犯罪之情狀，
    在客觀上足以引起一般同情，認為即予宣告法定低度刑度，
    猶嫌過重者，始有其適用，至於被告犯後態度、深具悔意或
    家中有父母或子女需照顧等情狀，僅可為法定刑內從輕科刑
    之標準，不得據為酌量減輕之理由，最高法院著有51年台上
    字第899號判決要旨參照。本院斟酌被告業經本院依刑法第2
    5條第2項、修正前毒品危害防制條例第17條第2項之規定予
    以減輕其刑，則於2次減刑後，已無縱使宣告最低刑度，而
    仍嫌過重之情事存在。況被告雖獲利較高建順為少，但亦非
    完全無償或僅礙於情面所為，仍屬有利可圖。至於被告與高
    建順間之分工方式已如上揭量刑事由所審酌，是本院認不宜
    依辯護人之聲請而再依刑法第59條之規定酌予減輕其刑。
三、沒收部分：
(一)按查獲之第一、二級毒品及專供製造或施用第一、二級毒品
    之器具，不問屬於犯罪行為人與否，均沒收銷燬之，毒品危
    害防制條例第18條第1項前段定有明文。扣案如附表編號一
    所示之煙草1包（淨重9.73公克、驗餘淨重9.69公克），經
    送法務部調查局濫用藥物實驗室鑑定結果，認含第二級毒品
    大麻成分，有法務部調查局濫用藥物實驗室鑑定書在卷可稽
    （見偵卷第210頁），不問是否屬於被告所有，應依毒品危
    害防制條例第18條第1項前段規定宣告沒收銷燬。另盛裝上
    開大麻之包裝袋（空包裝重2.65公克），以現今採行之鑑驗
    方式，仍會殘留微量毒品而無法將之完全析離，亦應與第二
    級毒品大麻視為一體，併予沒收銷燬之。至送驗耗費之大麻
    ，既已滅失而不存在，自無宣告沒收銷燬之必要，附此敘明
    。 
(二)按犯毒品危害防制條例第4條至第9條、第12條、第13條或第
    14條第1項、第2項之罪者，其供犯罪所用之物，不問屬於犯
    罪行為人與否，均沒收之，毒品危害防制條例第19條第1項
    定有明文。扣案如附表編號二之iPhone7行動電話1支（含門
    號0000000000號SIM卡1張、透明殼1個）、編號三之iPhone8
    行動電話1支（含門號0000000000號SIM卡1張、白色殼1個）
    ，分別為高建順及被告所有並供其等聯繫本案販賣毒品犯行
    所用之物，業據被告及高建順所自陳在卷（見偵卷第28頁，
    本院訴字卷二第69頁、第264至265頁），並有上開微信對話
    內容在卷可稽，是依上開規定，均應予以宣告沒收。
(三)被告為警查獲時，雖另經警扣得安非他命吸食器等物，然無
    證據證明該等物品與本案犯行有何關連，爰均不予宣告沒收
    。　　
據上論斷，應依刑事訴訟法第299條第1項前段，修正前毒品危害
防制條例第4條第6項、第2項、第17條第2項，毒品危害防制條例
第18條第1項前段、第19條第1項，刑法第2條第1項前段、第11條
、第28條、第47條第1項、第25條第2項，判決如主文。
本案經檢察官楊舒婷提起公訴，檢察官周禹境到庭執行職務。
中　　華　　民　　國　　110 　年　　11　　月　　18　　日
                  刑事第六庭審判長　　法  官  雷雯華
　　　　　　　　　　
　　　　　　　　　　                  法  官  李建忠
　　　　　　　　　　
　　　　　　　　　　                  法  官  林哲安
以上正本證明與原本無異。
如不服本判決應於收受判決後20日內向本院提出上訴書狀，並應
敘述具體理由；其未敘述上訴理由者，應於上訴期間屆滿後20日
內向本院補提理由書（均須按他造當事人之人數附繕本）「切勿
逕送上級法院」。告訴人或被害人如對於本判決不服者，應具備
理由請求檢察官上訴，其上訴期間之計算係以檢察官收受判決正
本之日期為準。
                                     書記官 詹禾翊
中　　華　　民　　國　　110 　年　　11　　月　　19　　日
附錄本案論罪科刑法條全文
修正前毒品危害防制條例第4條：
製造、運輸、販賣第一級毒品者，處死刑或無期徒刑；處無期徒
刑者，得併科新臺幣二千萬元以下罰金。
製造、運輸、販賣第二級毒品者，處無期徒刑或七年以上有期徒
刑，得併科新臺幣一千萬元以下罰金。
製造、運輸、販賣第三級毒品者，處七年以上有期徒刑，得併科
新臺幣七百萬元以下罰金。
製造、運輸、販賣第四級毒品者，處五年以上十二年以下有期徒
刑，得併科新臺幣三百萬元以下罰金。
製造、運輸、販賣專供製造或施用毒品之器具者，處一年以上七
年以下有期徒刑，得併科新臺幣一百萬元以下罰金。
前五項之未遂犯罰之。
附表：
編號 名稱 備註 一 煙草1包（含包裝袋） 1.法務部調查局濫用藥物實驗室108年3月25日調科壹字第10823005410號鑑定書（見偵卷第210頁） 2.檢驗結果含第二級第24項毒品大麻成分 3.淨重9.73公克、驗餘淨重9.69公克，空包裝重2.65公克 二 iPhone7行動電話1支（含門號0000000000號SIM卡1張、透明殼1個） 係高建順所有 三 iPhone8行動電話1支（含門號0000000000號SIM卡1張、白色殼1個） 係許凱歆所有